最高法院刑事判決　　　　　　　　　　　　　　　九十一年度台上字第七五七四號
　　上　訴　人　甲○○
　　選任辯護人　施正國律師
右上訴人因業務過失致人於死案件，不服台灣高等法院中華民國八十九年十月十七日
第二審判決（八十九年度交上訴字第七十二號，起訴案號：台灣士林地方法院檢察署
八十八年度偵字第八三四四號），提起上訴，本院判決如左：
    主  文
上訴駁回。
    理  由
按刑事訴訟法第三百七十七條規定：上訴於第三審法院，非以判決違背法令為理由，
不得為之。是提起第三審上訴，應以原判決違背法令為理由，係屬法定要件。如果上
訴理由狀並未依據卷內訴訟資料，具體指摘原判決不適用何種法則或如何適用不當，
或所指摘原判決違法情事，顯與法律規定得為第三審上訴理由之違法情形，不相適合
時，均應認其上訴為違背法律上之程式，予以駁回。本件原判決撤銷第一審諭知上訴
人甲○○無罪之判決，改判論處其因業務上之過失致人於死罪刑。已詳敘上訴人及胡
通顯（已判刑定讞）分別為永昇、昆貨運有限公司貨車司機，均係從事駕駛業務之
人。民國八十七年三月十一日零時四十五分許，上訴人駕駛車牌ＡＭ｜八一三號大貨
車，胡通顯駕駛車牌ＡＫ｜五七五號大貨車，沿國道一號高速公路北向行駛，均應注
意大貨車於高速公路行駛時，於同向三車道路段，大型車應行駛於外側車道，不能任
意行駛中線小型車專用車道，以免發生危險。當時並無不能注意情事，乃疏未注意，
上訴人及胡通顯均強行行駛中線車道。適許右人駕駛車牌ＨＳ｜六八０九號小客車，
行駛於內線車道，於同路段二十四公里七百四十公尺處因酒醉失控，左側車身擦撞中
間護欄，向右偏移至中線車道與上訴人所駕駛之ＡＭ｜八一三號大貨車撞擊後，車輛
失控至二十四公里六百四十公尺處，再擦撞中間護欄，偏移至中線車道，遭胡通顯駕
駛之ＡＫ｜五七五號大貨車追撞，許右人因而胸部挫傷併大量內出血，經送醫不治死
亡等情。係綜核上訴人及同案被告胡通顯之部分自白，現場照片、道路交通事故調查
報告表、驗斷書、相驗屍體證明書及履勘、相驗筆錄、現場照片暨台北市車輛行車事
故鑑定委員會鑑定意見書、台北市交通局覆議函等卷內資料為其所憑之證據及認定之
理由。而以：被害人係先與上訴人之大貨車擦撞失控後撞及中間護欄，再偏右遭胡通
顯之大貨車撞及而死亡，則上訴人之過失行為與被害人之死亡間有相當因果關係。又
被害人酒醉駕車雖與有過失，然本件肇事責任，為三人過失相競合而發生，不因被害
人之過失而得以解免其刑責。是上訴人所辯：本件車禍係被害人之過失所造成，伊應
無過失云云，為卸責飾詞，無足採信，亦於理由內逐一指駁及說明。所為論斷，俱有
卷內證據資料足憑，從形式上觀察，原判決並無違背法令之情形存在。查高速公路交
通管理規則第八條第一項第二款規定：「汽車行駛於同向三車道路段，大型車與排氣
量小於一千立方公分或行駛速率低於每小時八十公里之較慢車輛應行駛外側車道，為
超越同向之前車時，得暫時利用中線車道超越前車，禁止或行駛或變換車道行駛內側
車道」。本件車禍發生時，上訴人並非因超越同向之前車而行駛於中線車道，自有違
上開規定。如果上訴人依規定行駛於外側車道，即不致於發生本件車禍，原審認上訴
人之行為與被害人之死亡間有相當因果關係，並非單純之違規行為，因而論以業務上
之過失致人於死罪，自屬正當合法。又原判決既認定本件連環車禍係被害人與上訴人
及胡通顯三人之過失相競合而發生。則上訴人與胡通顯先後之過失行為雖非同時發生
，但均非發生被害人死亡之獨立原因；上訴人之大貨車與被害人之小客車擦撞後，其
因果關係並未中斷，胡通顯之過失行為亦非偶然獨立原因之介入。證人楊連昇於原審
雖證稱：「（在胡通顯車子前面）我記得有二台小客車閃過去……從我看到甲○○的
車子停在路邊一直到發生胡通顯撞到小客車的時間約有五分鐘……」等語（見原審卷
第一四二、一四三頁）。原判決雖未說明其證詞何以不足採納之理由，究無生影響於
原判決之主旨，亦不得據為提起第三審上訴之適法理由。另刑事訴訟法所稱依法應於
審判期日調查之證據，係指與待證事實有重要關係，在客觀上顯有調查必要性之證據
而言，故其範圍並非漫無限制，必其證據與判斷待證事實之有無，具有關連性，得據
以推翻原判決所確認之事實，而為不同之認定，若僅係枝節性問題，或所證明之事項
已臻明瞭，當事人聲請調查之證據，僅在延滯訴訟，甚或就同一證據再度聲請調查，
自均欠缺其調查之必要性，原審未依聲請為無益之調查，皆無違法之可言。本件車禍
肇事路段外側車道並未有道路施工而設置圍籬情事，內政部警政署國道公路警察局第
一警察隊已函覆第一審敘明綦詳（見第一審卷第七三頁）。上訴人請求再函詢高速公
路施工單位查詢距肇事路段約一、二百公尺之外有無道路施工而設置圍籬情事，即無
必要，不具調查之必要性。原審未再予調查，尤無應於審判期日調查之證據，未予調
查之違法可言。上訴意旨置原判決上開明確論斷於不顧，對原審取捨證據及證據證明
力判斷之審判職權行使，任憑己見，漫指原判決違法。然其所指摘者均為單純事實上
之爭辯，要非適法之第三審上訴理由。是上訴意旨所指摘原判決違法情事，顯與法律
規定得為第三審上訴理由之違法情形，不相適合。揆諸首開說明，其上訴為違背法律
上之程式，應予駁回。
據上論結，應依刑事訴訟法第三百九十五條前段，判決如主文。
中      華      民      國    九十一    年     十二     月    三十一    日
                              最高法院刑事第四庭
                                  審判長法官  紀  俊  乾
                                        法官  黃  正  興
                                        法官  劉  介  民
                                        法官  陳  東  誥
                                        法官  洪  明  輝
      右正本證明與原本無異
                                              書  記  官
中      華      民      國    九十二    年      一      月      六      日
